臺灣板橋地方法院交通事件裁定　　　　99年度交聲字第2815號
原處分機關　交通部公路總局臺北區監理所
異　議　人
即受處分人　林淑萍
上列異議人因違反道路交通管理處罰條例案件，對於交通部公路
總局臺北區監理所中華民國九十九年九月八日所為裁決處分（原
處分案號：北監自裁字第４０－Ａ０２ＸＰＫ７４８號），聲明
異議，本院裁定如下：
    主  文
原處分撤銷。
林淑萍已領有號牌而未懸掛，處罰鍰新臺幣伍仟肆佰元，車牌號
碼Ｐ７－５７６３號自用小貨車號牌吊銷之。
    理  由
一、原處分機關以：異議人即受處分人林淑萍所有之Ｐ７－５７
    ６３號自用小貨車，於民國九十九年七月十日中午十二時三
    十二分許，由林金木駕駛在臺北市○○○路○段，因已領有
    號牌而未懸掛（未掛後車牌）之交通違規，經臺北市政府警
    察局萬華分局員警以北市警交大字第Ａ０２ＸＰＫ７４８號
    舉發違反道路交通管理事件通知單當場攔停掣單舉發。原處
    分機關於九十九年九月八日以北監自裁字第４０－Ａ０２Ｘ
    ＰＫ７４８號違反道路交通管理事件裁決書，依道路交通管
    理處罰條例第十二條第一項第七款、第二項及違反道路交通
    管理事件統一裁罰基準表之規定，裁處異議人罰鍰新臺幣（
    下同）五千九百元，並吊銷汽車牌照之處分。
二、聲明異議意旨略以：異議人所有之Ｐ７－５７６３號自用小
    貨車，於九十九年七月十日中午十二時三十二分為警攔停舉
    發時，係因號牌遺失致未懸掛，且事前異議人並不知情，非
    故意不懸掛車牌，警員舉發未懸掛車牌顯與事實不符；又異
    議人於九十九年八月十二日應到案日期前，並未收到舉發通
    知單，為此聲明不服，請求撤銷原處分云云。
三、按汽車已領有號牌而未懸掛或不依指定位置懸掛者，處汽車
    所有人新臺幣三千六百元以上一萬零八百元以下罰鍰，並禁
    止其行駛，其牌照、號牌吊銷之，道路交通管理處罰條例第
    十二條第一項第七款、同條第二項定有明文。次按汽車駕駛
    人違反道路交通管理處罰條例第十二條第一項第七款規定，
    期限內繳納或到案聽候裁決者，處罰鍰五千四百元；逾越應
    到案期限三十日內到案聽後裁決處罰者，應處罰鍰五千九百
    元，並均牌照吊銷，違反道路交通管理事件統一裁罰基準表
    亦有明定。
四、經查：
（一）異議人即受處分人林淑萍所有之Ｐ７－５７６３號自用小
      貨車，於九十九年七月十日中午十二時三十二分許，由林
      金木駕駛在臺北市○○○路○段，因已領有號牌而未懸掛
      之交通違規，經警當場攔停掣單舉發之事實，為異議人所
      不爭執，核與證人即駕駛人林金木、舉發警員楊名瑋到庭
      證述之情節相符，並有臺北市政府警察局萬華分局以北市
      警交大字第Ａ０２ＸＰＫ７４８號舉發違反道路交通管理
      事件通知單（以下簡稱舉發通知單）一紙在卷可稽，此部
      分事實應堪認定。
（二）異議人雖執前揭情詞置辯，惟道路交通安全規則第十一條
      第一項規定：「汽車號牌懸掛位置，除原設有固定位置外
      ，應依下列規定懸掛固定：一、汽車號牌每車二面，應正
      面懸掛於車輛前後端之明顯適當位置。」是汽車號牌應懸
      掛二面，且於車輛前、後均需懸掛固定，方符合規定甚明
      。本案觀諸上開自用小貨車照片，由自用小貨車後面觀之
      ，並未看見異議人有將Ｐ７－５７６３號車牌懸掛於自用
      小貨車上，然揆諸上開規定，異議人既領取二面車牌，應
      懸掛於車輛「前」「後」端之明顯適當位置，是異議人縱
      有將車牌置於車輛「前方」之固定位置，但後方明顯未懸
      掛車牌，亦屬未依規定懸掛，而與上開規定有違，是異議
      人確有領用牌照而未懸掛之違規行為。又違反行政法上義
      務之行為非出於故意或過失者，不予處罰，行政罰法第七
      條定有明文。再者，應受行政罰之行為，僅須違反禁止規
      定或作為義務，而不以發生損害或危險為其要件者，推定
      為有過失，於行為人不能舉證證明自己無過失時，即應受
      處罰（司法院大法官會議釋字第二七五號解釋參照），是
      本件違規之處罰不限於故意行為，過失行為亦屬之。觀諸
      異議人所提出上開自用小貨車照片，其應懸掛後車牌處已
      生鐵鏽，顯見該處無法固定車牌，且此情形並非於舉發當
      日始突然發生，異議人亦坦承對此將影響車牌懸掛之事毫
      無所悉，而證人即該車駕駛林金木亦證稱：從未注意及此
      。顯見異議人對於其所有車輛之車況維護並未徹底。故異
      議人既有上開違反規定之行為，縱非出於故意，亦有過失
      甚明，揆諸前揭規定及解釋意旨，仍無從解免其責任。況
      異議人係辯稱：車牌因不明原因掉落云云，顯非不知道車
      輛行駛時必須懸掛車牌之規定，亦無積極證據足證異議人
      為無過失，是其所有之車輛有未懸掛車牌行駛於道路上之
      違規事實堪予認定，所辯尚無可採。
（三）再按對於違反道路交通管理處罰條例之行為，當場舉發者
      ，應填記駕駛人或行為人姓名、性別、出生年月日、地址
      、身分證統一編號及車主姓名、地址、車牌號碼、車輛種
      類。被查獲之駕駛人或行為人為受處分人時，應於填記通
      知單後將通知聯交付該駕駛人或行為人簽名或蓋章收受之
      ；拒絕簽章者，仍應將通知聯交付該駕駛人或行為人收受
      ，並記明其事由及交付之時間；拒絕收受者，應告知其應
      到案時間及處所，並記明事由與告知事項，視為已收受，
      違反道路交通管理事件統一裁罰標準及處理細則第十一條
      第一項第一款定有明文。本件臺北市政府警察局萬華分局
      員警以北市警交大字第Ａ０２ＸＰＫ７４８號掣單舉發違
      反道路交通管理事件通知單簽收別上雖註記「簽收正常」
      ，惟駕駛人林金木當時僅於舉發通知單上簽名，並未收受
      該舉發通知單，且員警亦未於舉發通知單上記明已告知駕
      駛人有關其應到案之時間及處所，核與違反道路交通管理
      事件統一裁罰基準及處理細則第十一條第一項第一款所規
      定不符。證人即舉發警員楊名瑋於本院調查時證稱：因本
      件係處罰「車主」，不是處罰駕駛，故要另行通知，嗣後
      因工作繁雜，疏未再將舉發通知單送達予異議人。迨九十
      九年八月二十一日異議人前往臺北市政府警察局萬華分局
      交通分隊領取舉發通知單，已逾八月九日自動到案之日期
      等語（本院九十九年十一月十八日訊問筆錄參照），並有
      臺北市政府警察局九十九年七月十日掌電字第Ａ０２ＸＰ
      Ｋ７４８號舉發違反道路交通管理事件通知單，及臺北市
      政府警察局萬華分局九十九年八月二十七日以北市警萬分
      交字第０９９３２５２１６００號函各一紙在卷可稽。故
      上開舉發通知單係既逾應到之「九十九年八月九日」期限
      後，於九十九年八月二十一日始合法送達於異議人，則在
      應到案日期前，異議人無從知悉上開違規事由應到案日期
      ，應屬不可歸責於異議人之事由，從而現實上異議人無法
      於上開舉發通知單所定應到案日期前到案申訴答辯，或自
      動繳納罰鍰，俾能獲取較輕處罰之機會，對異議人之程序
      保障自始即有未盡周延之處，有違正當法律程序原則，難
      認適法。原處分機關未查及此，事後復未給予異議人補正
      機會，遽以對異議人裁處較高額（逾越應到案期限三十日
      內，五千九百元）之罰鍰金額，顯有未洽。
五、綜上所述，本件異議人確有於上揭時、地，由林金木駕駛上
    開自用小貨車，已領有號牌而未懸掛之交通違規事實，事證
    明確，異議人猶執陳詞否認違規，依前揭各節說明，雖無理
    由，惟原處分既有上開未合法送達致影響裁罰基準之瑕疵，
    自屬無可維持，應由本院撤銷原處分，並諭知如主文第二項
    所示之處罰，以資適法。
據上論斷，應依道路交通管理處罰條例第八十七條第二項、道路
交通事件處理辦法第十九條，裁定如主文。
中    華    民    國   100    年    1     月    12    日
                        交通法庭  法  官  鄭水銓
上列正本證明與原本無異。
如不服本裁定，應於裁定送達後五日內敘明抗告理由，向本院提
出抗告狀。
                                  書記官  洪紹甄
中    華    民    國   100    年    1     月    12    日